臺灣臺中地方法院民事判決　　　　　　　　　　　　九十三年度婚字第一六七四號
　　原　　　告　甲○○
　　被　　　告　乙○○
右當事人間請求履行同居事件，本院於民國九十四年三月三十日言詞辯論終結，判決
如左：
    主      文
被告應與原告同居。
訴訟費用由被告負擔。
    事實及理由
一、按婚姻無效、確認婚姻不成立或成立、撤銷婚姻、離婚或夫妻同居之訴，得合併
    提起，或於第一審或第二審言詞辯論終結前，為訴之變更、追加或提起反訴，民
    事訴訟法第五百七十二條第一項定有明文。本件原告起訴時，訴之聲明為請准與
    被告離婚，於訴訟中變更為被告應與原告同居，揆諸上開說明，應予准許。
二、原告主張：原告別名洪欣妤，前曾與訴外人康清海有一段婚姻關係，嗣於民國八
    十六年十二月一日經法院判決離婚，之後原告結識亦曾離婚過之被告，雙方於九
    十年三月十日，在台中市太平市思恩堂教會，由詹雅莉牧師擔任證婚人，兩造父
    母擔任主婚人，及其他教友協助與兩造親友之參與見證下，舉行公開之基督教儀
    式婚禮，惟婚後兩造並未向戶政機關辦理結婚登記。詎被告婚後未久即性情大變
    ，非但未盡養育家庭責任，並經常藉故向原告借錢花用，且照顧兩造父母之責任
    均由原告承擔，然被告並不滿足，猶藉口各種理由對原告施壓迫，令原告數次為
    被告胞弟及被告前妻之女辦理銀行貸款並擔任保證人，之後因其等未遵期償還債
    務，而由原告代為清償；兩造因此爭吵不斷，全無婚姻生活可言，而於九十二年
    十月間分居，其後於九十三年八月間，被告之父不幸辭世，被告更藉口辦理父親
    後事，從此即居住苗栗縣泰安鄉現住所，拒絕返家與原告同居，且避不見面或聯
    繫，原告前去尋找被告，均無所獲，是被告顯然違背同居義務，又無不能同居之
    正當理由，爰依民法第一千零零一條前段規定請求判決被告應與原告同居。並聲
    明：如主文所示。
二、被告則以：對於原告陳述無意見，兩造自九十二年間分居迄今，已很久未共同生
    活，被告無法與原告履行同居等語置辯。並聲明：駁回原告之訴。
三、得心證之理由：
（一）按我國民法關於結婚之規定係採儀式婚主義，並不以向戶政機關辦理結婚登記
      為要件，查兩造於九十年三月十日在台中縣太平市思恩堂教會舉行結婚之公開
      儀式，並有兩造親友多人到場見證，雖未辦理結婚之戶籍登記，惟仍生結婚之
      效力，此觀之民法第九百八十二條第一項規定即明。是兩造婚姻關係現仍存續
      中，及兩造自九十二年間起分居迄今之事實，業據原告提出戶籍謄本二份、結
      婚典禮邀請函影本份及結婚謝卡二張為證，復為被告所不爭執，堪信為真實。
（二）按夫妻互負同居之義務。但有不能同居之正當理由者，不在此限，民法第一千
      零零一條定有明文。至何謂正當理由，民法固未明文，惟本諸夫妻同居乃婚姻
      關係本質之義務，則是否有不能同居之正當理由，應客觀判斷，而非以當事人
      主觀意思為有無不能同居正當理由之判斷標準。又夫妻同居乃當然之理，是主
      張有不能同居之正當理由者，應負舉證之責。本件原告主張被告自九十二年十
      月間與其分居，甚且於九十三年八月間藉故辦理父親後事，即至苗栗縣泰安鄉
      象鼻村大安三七號居住，拒不返家與原告共同生活等情，被告到庭不爭執，惟
      陳稱兩造已許久未曾相處，其無法返家與原告同居云云，是被告所為，尚難認
      定其有不能履行同居之正當理由。綜上所述，本於夫妻共同生活之旨，夫妻間
      若有爭執或誤會應理性溝通及尋求解決之道，被告僅因與原告爭執即離家，客
      觀上並無不能同居之正當理由，被告亦未能舉證證明有不能同居之正當理由，
      則原告本於民法第一千零零一條前段規定，訴請被告履行同居，自屬有據，應
      予准許。
四、本件事證已經明確，雙方其餘主張或陳述，於本件判決結果並無影響，不再一一
    論述。
五、訴訟費用之依據：民事訴訟法第七十八條 。
中　　　華　　　民　　　國　　九十四　　年　　　四　　　月　　 十三 　　日
                              臺灣臺中地方法院家事法庭
~B法　　　官　簡賢坤
右為正本係照原本作成。
如對本判決上訴，須於判決送達後二十日內，向本院提出上訴狀，同時表明上訴理由
（須附繕本）。
中　　　華　　　民　　　國　　九十四　　年　　　四　　　月　　十三　　日
~B法院書記官
